【裁判字號】    95,判,1665
【裁判日期】    951019
【裁判案由】    有關稅捐事務
【裁判全文】
最  高  行  政  法  院  判  決
                                     95年度判字第01665號
上  訴  人  甲○○
被 上訴 人  財政部臺灣省中區國稅局
代  表  人  乙○○
上列當事人間有關稅捐事務事件，上訴人對於中華民國94年3月3
1日臺中高等行政法院93年度訴字第628號判決，提起上訴。本院
判決如下：
    主  文
上訴駁回。
上訴審訴訟費用由上訴人負擔。
    理  由
一、本件被上訴人所屬員林稽徵所（下稱員林稽徵所）以上訴人
    與訴外人黃政雄合夥經營富貴理容名店，欠繳營業稅等新臺
    幣（下同）5,122,083元，依稅捐稽徵法第24條第1項規定，
    於民國（下同）93年9月16日以中區國稅員林四字第0930026
    994B號函請彰化縣田中地政事務所（下稱田中地政事務所）
    就上訴人所有不動產辦理禁止處分登記，並移送法務部行政
    執行署彰化行政執行處（下稱彰化行政執行處）強制執行。
    上訴人不服，提起行政訴訟。
二、上訴人起訴主張：上訴人並未與黃政雄合夥經營上開事業，
    該事業申請營業登記所提合夥契約書，上訴人未簽名，其上
    印章非上訴人所有。次查稅捐稽徵法第19條第2項、第3項規
    定之公同共有人，係指土地或房屋之公同共有人，不包括其
    他公同共有關係。被上訴人主張富貴理容名店積欠87年度應
    納稅捐，然至93年9月16日始函知上訴人繳納，依稅捐稽徵
    法第23條第1項規定，亦應不得再徵收。為此訴請確認被上
    訴人對上訴人就富貴理容名店欠繳應納稅捐之請求權5,122,
    083元不存在。
三、被上訴人則以：富貴理容名店於86年11月10日向彰化縣政府
    申請營利事業設立登記，經彰化縣稅捐稽徵處員林分處（下
    稱員林稅捐分處）核准設立，依申請書所載為合夥組織，合
    夥人為黃政雄及上訴人等2人，以黃政雄為負責人。該商號
    87年起欠繳營利事業所得稅、營業稅，員林稽徵所為保全稅
    捐乃依稅捐稽徵法第24條第1項規定，函請田中地政事務所
    就上訴人所有不動產辦理禁止處分登記，並無不合等語，資
    為抗辯。
四、原審斟酌全辯論意旨及調查證據結果，以：按「共有財產，
    由管理人負納稅義務；．．．其為公同共有時，以全體公同
    共有人為納稅義務人。」「為稽徵稅捐所發之各種文書，得
    向納稅義務人之代理人、代表人、經理人或管理人以為送達
    ‥‥對公同共有人中之一人為送達者，其效力及於全體。」
    「稅捐之徵收期間為5年，自繳納期間屆滿之翌日起算；應
    徵之稅捐未於徵收期間徵起者，不得再行徵收。但於徵收期
    間屆滿前，已移送法院強制執行．．．不在此限」「納稅義
    務人欠繳應納稅捐者，稅捐稽徵機關得就納稅義務人相當於
    應繳稅捐數額之財產，通知有關機關，不得為移轉或設定他
    項權利。」為稅捐稽徵法第12條、第19條第1項前段、第3項
    、第23條第1項及第24條第1項所明定。次按「確認行政處分
    無效及確認公法上法律關係成立或不成立之訴訟，非上訴人
    有即受確認判決之法律上利益者，不得提起之。」行政訴訟
    法第6條第1項亦定有明文。本件被上訴人以上訴人與黃政雄
    合夥經營富貴理容名店欠繳營業稅及營利事業所得稅，並為
    保全稅捐，依稅捐稽徵法第24條第1項規定，函請田中地政
    事務所就上訴人所有不動產辦理禁止處分登記，並移送彰化
    行政執行處強制執行，有被上訴人93年9月16日中區國稅員
    林四字第0930026994B號函及行政執行案件移送書附原處分
    卷足稽，上訴人認其權益受損，自有就其租稅債務訴請以確
    認判決除去之法律上利益，得提起本件確認之訴。查富貴理
    容名店於86年11月10日向彰化縣政府申請營利事業設立登記
    ，經員林稅捐分處核准設立，依申請書所載其為合夥組織，
    合夥人為黃政雄及上訴人等2人，以黃政雄為負責人，有股
    東名簿、合夥人契約書、黃政雄及被上訴人之身分證、營業
    場所租賃契約書、公證書及86年度房屋稅繳款書影本可稽。
    上訴人雖稱該合夥契約書未經上訴人簽名，不生效力。惟查
    該合夥契約書上上訴人姓名係以打字為之，固未經上訴人親
    自簽名，惟業於姓名下蓋有上訴人印章，依民法第3條第2項
    規定「如有用印章代簽名者，其蓋章與簽名生同等之效力」
    ，是上訴人徒以合夥契約書未經上訴人簽名，而否認合夥契
    約之效力尚無足採。另查富貴理容名店之營業所在地彰化縣
    員林鎮○○街85號，係由上訴人向彰化縣埔心鄉農會承租，
    並經由臺灣彰化地方法院（下稱彰化地院）公證。且上訴人
    87年度綜合所得稅經員林稽徵所核課該名店之營利所得計39
    1,862元等，核定應補徵稅額56,787元，上訴人並未提出異
    議且已繳清稅款，有被上訴人87年度綜合所得稅核定通知書
    附原處分卷可稽，上訴人對此亦未爭執，亦足認上訴人確與
    黃政雄合夥經營富貴理容名店。上訴人以87年度綜合所得稅
    內所核定富貴理容名店之營利所得所應補稅額不多，且黃政
    雄承諾負擔及處理等語，而否認其為富貴理容名店之合夥人
    ，核無足採。再按「對公同共有人中之一人為送達者，其效
    力及於全體。」既為稅捐稽徵法第19條第3項所明定，自對
    凡屬公同共有財產之送達均得適用，而同條第2項所定「為
    徵收土地稅或房屋稅所發之各種文書，得以使用人為應受送
    達人。」其立法理由乃在解決對土地或房屋等財產課稅所發
    文書送達之困難，特規定得以現使用人為應受送達人，亦生
    送達之效力，此與同條第3項所定自不相干，上訴人主張依
    該條項規定之順序解釋，第3項所稱公同共有人係指土地或
    房屋之公同共有人，不包括其他公同共有關係，顯屬無稽。
    又富貴理容名店所欠87年度及88年度之營業稅，業經彰化縣
    稅捐稽徵處分別於89年5月20日及89年7月26日移送彰化地院
    財務法庭強制執行，此有該處移送書2件附原處分卷可憑，
    依前揭稅捐稽徵法第23條第1項規定，本件自無逾稅捐徵收
    期間情事。綜上所述，上訴人既與黃政雄合夥經營富貴理容
    名店，則其對該合夥之稅捐債務，自負公同共有人之納稅義
    務，其訴請確認被上訴人對上訴人就富貴理容名店欠繳應納
    稅捐之請求權不存在，為無理由等，而駁回上訴人之訴，經
    核於法無違。
五、上訴意旨略謂：上訴人於原審聲請傳訊證人蕭健忠，其對上
    訴人非合夥人知之甚詳，原審法院未予傳訊，驟予判決，實
    有應調查之證據未調查之違法，原判決顯違反證據法則云云
    。經查上訴人聲請調查證據狀之待證事項記載：「證人蕭健
    忠曾為訴外人黃政雄至員林稽徵所辦理營利事業登記，對訴
    外人黃政雄向上訴人承租員林鎮○○里○○街85號之事知之
    甚詳，實有傳訊之必要。」是上訴人係欲以該證人證明前述
    房屋之使用關係。該房屋係上訴人直接租予黃政雄負責之富
    貴理容名店使用，或上訴人出租予黃政雄轉供其負責之富貴
    理容名店使用，與上訴人是否與黃政雄合夥經營富貴理容名
    店之認定無影響，且原判決業敘明除該房屋係由上訴人向所
    有人承租之證據外，尚有其他足供認定上訴人為合夥人之證
    據，是應無訊問證人蕭健忠之必要。原判決未敘明不予傳訊
    之理由，固未盡完善，然該證人既無訊問之必要，原審未予
    傳訊，即難認有應調查之證據而未調查之違法，或其認定違
    反證據法則可言。上訴人執此指摘原判決未當，聲明廢棄，
    非有理由，應予駁回。
六、依行政訴訟法第255條第1項、第98條第3項前段，判決如主
    文。
中    華    民    國    95    年    10    月    19    日
                  第四庭審判長法  官  高  啟  燦
                              法  官  林  茂  權
                              法  官  黃  璽  君
                              法  官  楊  惠  欽
                              法  官  林  樹  埔
以  上  正  本  證  明  與  原  本  無  異
中    華    民    國    95    年    10    月    20    日
                              書記官  邱  彰  德


司法院資訊處製作；財團法人民間司法改革基金會備份。
